【裁判字號】    96,訴,2260
【裁判日期】    970514
【裁判案由】    損害賠償等
【裁判全文】
臺灣板橋地方法院民事裁定              96年度訴字第2260號
原      告  乙○○
            己○○○
                      樓
            壬○○
            癸○○
            庚○○
            戊○○
            辛○○
            丙○○
            丁○○
前九人共同
訴訟代理人  陳德聰律師
被      告  臺北縣泰山鄉公所
法定代理人  甲○○
訴訟代理人  游鉦添律師
上列當事人間請求損害賠償事件，本院裁定如下：
    主  文
原告之訴及假執行之聲請均駁回。
訴訟費由原告負擔。
    理  由
一、按訴訟事件不屬普通法院之權限者，法院應以裁定駁回之，
    民事訴訟法第249 條第1 項第1 款定有明文。又我國關於民
    事訴訟與行政訴訟之審判，依現行法律之規定，分由不同性
    質之法院審理，係採二元訴訟制度。除法律別有規定外，關
    於因私法關係所生之爭執，由普通法院審判；因公法關係所
    生之爭議，則由行政法院審判之。而民事訴訟乃當事人私法
    關係所生之爭執，請求普通法院依法裁判所實施之程序。至
    於人民與中央或地方機關，因公法上原因發生財產上之給付
    ，自民國89年7 月1 日行政訴訟法修正條文施行後，則屬於
    行政訴訟法第8 條第1 項所規定公法上之一般給付訴訟，自
    應由行政法院審判之，普通法院對之無審判權，此觀諸司法
    院大法官釋字第466號解釋意旨可明。
二、本件原告主張：
(一)、緣座落台北縣泰山鄉○○○段楓樹腳小段原35-2地號、地目
    田、面積810 平方公尺，原同所35-3地號、地目田、面積56
    7 平方公尺，原同所35-4地號、地目田、面積1,090 平方公
    尺。原告乙○○、己○○○每人持分各為1/6 ，庚○○、戊○○、辛○○每人持分各為1/9 ，壬○○、癸○○每人持分
    各為1/12。並由佃農即原告丙○○、丁○○等承租耕作。被
    告為因應防洪，乃於68年在上揭部分土地逕行興建防洪設施
    （含堤防），其餘在防洪堤防外之土地亦於91年間闢建為河
    濱公園綠地、人行步道等公共設施。
(二)、被告依土地法第90條及93條之規定，本即應將上揭土地依都
    市計劃法預為規定之，並保留徵收，惟被告捨此不由，仍將
    上揭土地規劃為泰山都市計劃所劃設農業區部分行水區，致
    原告於96年4 月24日將上揭地移轉登記予買受之訴外人楊豐
    文時，因被告前已逕在上揭土地興建防洪設施（含堤防）及
    闢建公園綠地等公共設施，致不符農業用地使用之認定基準
    ，致無法向稅捐處申請免課土地增值稅，被台北縣稅捐稽徵
    處新莊分處課予土地增值稅高達新台幣（下同）共3,396,29
    0 元。原告乙○○等爰依民法第184 條第1 項侵權行為之規
    定，請求被告賠償原告受需繳納共計3,396,290 元土地增值
    稅之損害及自起訴狀繕本送達翌日起至清償日止，以年利率
    百分之五計算之法定遲延利息。並陳明願供擔保，請准宣告
    假執行。
(三)、又因被告分別於68年及91年間在系爭土地上興建防洪設施（
    含堤防）及開闢公園綠地、人行步道等公共設施，致使原告
    乙○○等之佃農丙○○、丁○○無法行使其使用收益權能，
    而被告占有系爭土地，興建防洪設施（含堤防）及開闢公園
    綠地、人行步道等公共設施，並未依法予以徵收或給付對價
    ，復無其他合法權源，從而原告丙○○、丁○○主張依民法
    第179 條、第184 條之規定，請求被告返還給付相當於租金
    之損害賠償共2,486,765 元，及自起訴狀繕本送達翌日起至
    清償日止，以年利率百分之五計算之法定遲延利息。並陳明
    願供擔保，請准宣告假執行。
三、經核：
(一)、依原告之主張，係以被告怠於依土地法第90條及93條之規定
    ，將原告所有之上開土地劃設為公共設施保留地，保留徵收
    ，致原告於移轉系爭土地於第三人時，需繳納土地增值稅，
    以及被告占用原告之土地興建公共設施，卻未依法予以徵收
    或給付對價，至原告受有損害，應給付原告相當於租金之損
    害賠償等語。
(二)、惟查，被告是否將系爭土地劃設為公共設施保留地、以及是
    否依法徵收或給付對價之行為，乃對於原告等之地主或佃農
    ，所為之都市計畫或徵收土地等受益或負擔處分，係屬被告
    公權力措施而對外直接發生法律效果之單方行政行為，核具
    行政處分之性質，兩造間關於土地是否劃設為公共設施保留
    地及是否徵收，自屬公法上法律關係，若果被告怠於將系爭
    土地劃設為公共設施保留地致原告受損害、或無法源依據占
    用系爭土地受有利益，亦屬是否構成公法上侵權行為或不當
    得利之問題，而非屬私法關係。是本件原告請求被告返還上
    開款項，乃公法關係所生之爭執，揆諸前揭說明，自應由行
    政法院予以審判，普通法院並無審判權。
四、從而，原告向無審判權之本院提起本件訴訟，於法不合，且
    屬不能補正，應予駁回。而原告之訴既經駁回，其假執行之
    聲請亦失所附麗，應併予駁回。
五、依民事訴訟法第249 條第1 項第1 款、第95條、第78條，裁
    定如主文。
中    華    民    國    97    年    5     月    14    日
                  民事第三庭  法  官  邱育佩
以上正本證明與原本無異。
如對本裁定抗告須於判決送達後10日內向本院提出抗告狀。
中    華    民    國    97    年    5     月    20    日
                              書記官  林兆嘉


司法院資訊處製作；財團法人民間司法改革基金會備份。
